【裁判字號】    98,交聲,3604
【裁判日期】    981030
【裁判案由】    交管條例聲異
【裁判全文】
臺灣板橋地方法院交通事件裁定        98年度交聲字第3604號
原處分機關  交通部公路總局臺北區監理所板橋監理站
異  議  人  甲○○
即受處分人
上列受處分人即異議人因違反道路交通管理處罰條例案件，對於
交通部公路總局臺北區監理所板橋監理站民國98年9 月9 日所為
之板監裁字第裁41-A00000000號裁決處分，聲明異議，本院裁定
如下：
    主  文
異議駁回。
    理  由
一、原處分意旨略以：異議人即受處分人甲○○所有之車牌號碼
    IBC-759 號重型機車，於民國98年7 月10日7 時14分許，行
    經臺北市○○○路車行地下道（南往北）時，因於限速時速
    40公里路段，以時速56公里之速度行駛，超速16公里未滿20
    公里，經臺北市政府警察局中山分局交通分隊以雷達感應測
    速儀器照相採證，逕行掣單舉發後，受處分人提出申訴，經
    原處分機關函請舉發機關調查結果，仍認受處分人所有之該
    部機車有於前揭路段超速行駛之違規行為，原處分機關乃依
    道路交通管理處罰條例第40條規定，裁處罰鍰新臺幣（下同
    ）1,200 元，並依同條例第63條第1 項第1 款規定記違規點
    數1 點。
二、異議人異議意旨略以：復興北路地下道（南向北）就是一段
    很長的大下坡與大上坡，然而立即來到紅燈路口，此路段異
    於其他道路，稍有不慎必陷入員警的黑手，絕非那劉巡官所
    言：依雷達感應測速儀器採證相片舉發無誤，陳述事由歉難
    同意，難道設置儀器，就能制止一切交通規範嗎？那為什麼
    不能做的更好，講了一堆老掉牙官式的回函，孰不知檢討改
    進，執法正當無誤，小市民我心甘情願，如挖個坑要我跳當
    白老鼠，假法理之實行迫之虛，那我肯定要力博一番，相關
    單位限速主旨，不就是前方交通頻繁，易生車禍，誰願意加
    滿油門，然而再來個緊急煞車，即使有那種人一則限速二則
    闖紅燈，死有餘辜，但倘若是來個綠燈，那就是大陷阱了，
    眼前是個大上坡，又來個綠燈招手，肯定讓我那老爺車使勁
    地爬，才知來一個死一個，其實到頂點速度55公里，稱得上
    保守人士了，除非上過當，不然必死無疑，莫非相關單位唯
    有用此手段才能有獎勵金，故不服原裁決處分，爰依法聲明
    異議云云。
三、按行車速度，依速限標誌或標線之規定，道路交通安全規則
    第93條第1 項本文規定甚明；次按汽車駕駛人，行車速度超
    過規定之最高時速，或低於規定之最低時速，除有第43條第
    1 項第2 款情形外，處1,200 元以上2,400 元以下罰鍰，並
    記違規點數1 點，復為道路交通管理處罰條例第40條、第63
    條第1項 第1 款所明定；又汽車駕駛人之行為經以科學儀器
    取得證據資料證明其行為違規，當場不能或不宜攔截製單舉
    發者，得逕行舉發，道路交通管理處罰條例第7 條之2 第1
    項第7 款亦著有明文。經查：
(一)、本件異議人即受處分人甲○○所有車牌號碼IBC-759 號重型
    機車，於98年7 月10日7 時14分許，行經臺北市○○○路車
    行地下道（南往北）時，因於限速時速40公里路段，以時速
    56公里之速度行駛，超速16公里未滿20公里，經臺北市政府
    警察局中山分局交通分隊以雷達感應測速儀器照相採證後，
    以北市警交大字第A00000000 號舉發違反道路交通管理事件
    通知單逕行舉發等情，有臺北市政府警察局中山分局98年7
    月17日北市警交大字第A00000000 號舉發違反道路交通管理
    事件通知單1 紙、採證照片1 幀等附卷可稽。
(二)、異議人雖以系爭舉發地點為一爬坡路段，駕駛人理應會加速
    行駛，但相關單位卻於該路段設置雷達測速儀器，顯然設置
    不當云云置辯；然舉發員警即臺北市政府警察局中山分局交
    通分隊員警施清富於本院調查中到庭具結後證稱：該臺北市
    ○○○路車行地下道由南往北，是由平面然後漸次往地下的
    方向，之後再漸次爬升到平面，而本件舉發的固定式測速照
    相桿，是設置於往上爬升的出口處停止線前，照相桿能測到
    的範圍離上坡起點已經有一段距離了，即在上坡快接近平面
    道的地方是能測到的範圍等語綦詳在卷（見本院98年10月19
    日訊問筆錄第2 、3 頁），並有證人施清富庭呈系爭車行地
    下道現場照片1 幀、系爭超速違規錄影翻拍照片4 幀暨違規
    採證照片1 幀等在卷可佐；是異議人所稱該系爭舉發地點為
    一上坡路段，駕駛人理應會催油加速以助車輛爬坡一節，雖
    容非無據，惟該固定測速照相桿設置地點所能測得之範圍並
    非駕駛人加速上坡之起點路段，反而是離上坡起點已有一段
    距離並已接近平面道之地方，此經證人明確證述如前，再審
    諸本件舉發相片內容所示之地點，異議人遭測得於限速時速
    40公里路段，以時速56公里之速度行駛，超速16公里未滿20
    公里之地點，確亦屬在距離停止線前甚近之處，即已駛近平
    面車道，茲駕駛人駕駛車輛加速上坡後既已駛近平面車道處
    ，則其催油加速之因已不存在，本應依規定之速限行駛，而
    前揭系爭車行地下道南往北之入口處復已明顯設置有限速40
    公里之標誌，則有證人施清富庭呈之系爭舉發地點監視錄影
    翻拍相片在卷可參，是異議人於爬坡後駛近平面道時，自應
    遵行限速40公里之規定，異議人前詞所辯，尚無足取。
(三)、異議人雖另辯稱在該系爭車行地下道由南往北出口處，設置
    有紅綠燈號誌實屬不當云云，惟按標誌、標線、號誌之設置
    、養護及號誌之運轉，由主管機關依其管轄辦理之，道路交
    通標誌標線號誌設置規則第4 條定有明文，是本件號誌於該
    車行地下道出口處之設置，乃主管機關對於系爭路段依當地
    之實際路況、行車流量、交通安全之情況，而作管制之號誌
    措施，此核屬行政機關之適法合理行政裁量範圍，原則上洵
    非法院所得介入，即交通號誌之設置是否合理、是否便於駕
    駛人駕駛之問題，與異議人是否得據以主張其交通違規因而
    免責無涉；蓋吾人駕駛車輛（含機器腳踏車）本應遵守相關
    之道路法規，交通號誌設置之妥當與否，固非不得供做道路
    主管機關將來改進之依據，惟在其設置現狀尚未變更前，一
    般用路人仍有確實遵守之義務，否則，倘人人均得依個人主
    觀意思，認號誌之設置不當而不予遵守，用路秩序豈非大亂
    ，異議人前詞所辯，亦無足取。
四、綜上，異議人於前揭時、地騎乘上開機車有超速之違規行為
    ，事證明確，堪以認定，原處分機關據以援引上揭規定，裁
    處異議人罰鍰1,200 元，並記違規點數1 點，於法尚無不合
    ，應予維持，本件異議為無理由，應予駁回。
據上論斷，應依道路交通管理處罰條例第87條第2 項，道路交通
案件處理辦法第19條，裁定如主文。
中    華    民    國    98    年    10    月    30    日
                  交通法庭  法  官  陳明偉
以上正本證明與原本無異
如不服本裁定應於送達後5日內向本院提出抗告狀
                            書記官  陳玉心
中    華    民    國    98    年    10    月    30    日


司法院資訊處製作；財團法人民間司法改革基金會備份。
